台灣基隆地方法院刑事判決　　　　　　　　　　　　　　九十一年度訴字第四八號
　　公　訴　人　臺灣基隆地方法院檢察署檢察官
　　被　　　告　戊○○
右列被告因業務侵占案件，經檢察官提起公訴（九十年度偵字第四三四六號），本院
判決如左：
    主  文
戊○○連續意圖為自己不法之所有，而侵占對於業務上所持有之物，累犯，處有期徒
刑捌月。
    事  實
一、戊○○前於民國八十三年間因詐欺案件，經判處有期徒刑五月，緩刑三年確定，
    八十五年間，分別因侵占、竊盜等罪，經判處有期徒刑七月、三月確定，並前之
    詐欺案件緩刑經撤銷後三罪定應執行之刑為一年確定，自八十六年五月六日入監
    執行，於八十七年五月一日假釋期滿執行完畢。
二、戊○○自八十八年九月間起至同年十二月間，化名謝松融，擔任位於台北市○○
    區○○路一段三十七號之德茂貿易有限公司業務員一職，負責送貨及收取貨款之
    業務，竟基於意圖為自己不法所有之概括犯意，陸續於八十八年十一月間，均至
    台北市○○街一八二號，收取客戶丙○○交付之現金新台幣（下同）六千元之貨
    款，八十八年十一月底、十二月二十一日，分別收取客戶丁○○交付一萬五千三
    百七十二元、六千元之貨款，八十八年十二月初，收取己○○交付之四千元貨款
    後，均於收取到手後，侵占入己，未繳回公司，共計三萬一千三百七十二元（起
    訴書誤載為三萬七千七百二十元，應予更正）。
三、案經德茂貿易有限公司法定代理人乙○○訴請台灣台北地方法院檢察署呈請台灣
    高等法院檢察署令轉台灣基隆地方法院檢察署檢察官偵查起訴。
    理  由
一、訊據被告戊○○坦承於八十八年九月起，化名謝松融擔任德茂貿易有限公司（下
    稱德茂公司）之業務員，並確實收取到證人丙○○、己○○、丁○○所交付共計
    三萬一千三百七十二元之貨款，且未繳回公司，惟辯稱：其收取前揭貨款時，已
    與公司締結經銷契約，每二個月和德茂公司結帳即可，故其無庸將前揭貨款立即
    交給公司等語。經查：
（一）被告確實收取前揭貨款，並且未繳回公司，除有被告自白外，有告訴人德茂公
      司法定代理人乙○○指述甚詳，及證人丙○○、己○○、丁○○到院作證陳述
      明確，並且有出貨單六紙、證人三人書寫之證明書三張為證，被告確實收取前
      揭貨款之事實，首堪認定。
（二）而被告所述成立經銷契約一事，告訴人之法定代理人乙○○雖亦承認被告曾與
      其洽談是否成立經銷契約，但後來並未成立契約。證人甲○○即德茂公司之總
      經理亦到院證述，德茂公司並未與被告成立經銷契約。雖被告提出名片一紙為
      佐，然該名片係印製德茂公司之名稱、地址、電話等資料及「謝松融」姓名，
      該名片不僅未表明被告為德茂公司之經銷商，反而如以該名片之形式以觀，一
      般人應會認定被告為德茂公司之職員而非經銷商，是以該名片無法認定被告與
      德茂公司成立經銷契約。並且契約之成立應以雙方意思表示合致為必要，而參
      以被告自稱與德茂公司之負責人就經銷契約開會高達八次，每次會談內容均不
      同，而且係在其離職前一個月左右開始開會，費時二十多天等語，顯然雙方就
      是否成立經銷契約雖曾經洽談過，但既然每次開會內容均不同，顯然並無雙方
      並無一致之合意成立任何契約，則經銷契約應該並未成立，再者被告在洽談經
      銷契約後，隨即離職，並無任何履行經銷契約之行為，更足以認定雙方並無成
      立經銷契約之事實存在。被告迄至其離職為止，既並無成立被告所稱之經銷契
      約，則其僅為德茂公司之業務員，負責送貨及收取貨款，即應在收取貨款後交
      回德茂公司亦可認定。
（三）因此，被告既然在其任職德茂公司期間內，均係擔任業務員職務，收取貨款後
      ，應當繳回公司卻未繳回，其有侵占該業務上持有之貨款事實，至為明確，應
      依法論科。
二、核被告所為係犯刑法第三百三十六條第二項之業務侵占罪。其先後四次收到貨款
    後均予以侵占入己，時間緊接，犯罪方法相同，所犯構成要件相同，顯係基於概
    括犯意為之，為連續犯，依刑法第五十六條規定以一罪論，並加重其刑。被告前
    於八十三年間因詐欺案件，經判處有期徒刑五月，緩刑三年確定，八十五年間，
    分別因侵占、竊盜等罪，經判處有期徒刑七月、三月確定，並前之詐欺案件緩刑
    經撤銷後三罪定應執行之刑為一年確定，自八十六年五月六日入監執行，於八十
    七年五月一日假釋期滿執行完畢，此有台灣高等法院刑案查註紀錄表在卷足徵，
    五年以內再犯本件有期徒刑以上之罪，為累犯，依刑法第四十七條規定遞加重其
    刑。爰審酌被告犯罪之之方法、侵占款項之數額、且已與告訴人成立和解契約，
    犯後態度等一切情狀，量處有期徒刑如主文所示之刑。
據上論結，應依刑事訴訟法第二百九十九條第一項前段，刑法第五十六條、刑法第三
百三十六條第二項、第四十七條，罰金罰鍰提高標準條例第一條前段，判決如主文。
本案經檢察官吳佳齡到庭執行職務
中      華      民      國    九十一    年      四      月      三十    日
                                台灣基隆地方法院刑事第二庭
                                    法    官    王  翠  芬
右正本證明與原本無異。
對於本件判決如有不服，應於收受送達後十日內，向本院提出上訴書狀，上訴於臺灣
高等法院，並按他造當事人之人數附具繕本。
                                    書 記 官    明  祖  斌
中      華      民      國    九十一    年      五      月      二      日
附錄論罪法條
刑法第三百三十六條第二項：
對於公務上或因公益所持有之物，犯前條第一項之罪者，處一年以上七年以下有期徒
刑，得併科五千元以下罰金。
